【裁判字號】    89,自,474
【裁判日期】    900418
【裁判案由】    侵占等
【裁判全文】
臺灣高雄地方法院刑事判決                          八十九年度自字第四七四號
    自  訴  人  甲○○
    自  訴  人  丙○○
    被      告  丁○○
    被      告  乙○○
右列被告等因侵占等案件，經自訴人提起自訴，本院判決如左：
    主  文
丁○○、乙○○均無罪。
    理  由
一、自訴意旨略以：被告丁○○及乙○○夫婦與自訴人甲○○、丙○○等人，共同集
    資新台幣（下同）六十萬元，設立位於高雄市苓雅區○○○路二十二號「最美人
    企業行」，推由被告丁○○為負責人，並由全體股東協議一切所屬財產及收入均
    為共同所有。於該企業行成立時，上線「康薈國際行銷股份有限公司（下稱康薈
    公司）」將電視機九台及冷氣機五台贈與最美人企業行，依上開協議，應屬全體
    股東所有。嗣在最美人企業行結束營業時，被告等竟意圖為自己不法之所有，基
    於侵占之犯意，將應屬於全體股東所有之電視機九台及冷氣機五台，據為己有，
    未經股東之同意擅自處分該筆財產，經自訴人再三理論，均不予理會。又被告等
    在該企業行營運期間，未經股東同意，以個人名義僱用工讀生乙名，為其處理私
    人事務，惟卻將該工讀生之薪資列入企業行之支出項目，共計支付一萬四千元。
    因認被告丁○○及乙○○共同涉犯刑法第三百三十五條第一項之侵占罪及第三百
    四十二條之背信罪嫌。
二、按犯罪事實應依證據認定之，無證據不得認定其犯罪事實；復不能證明被告犯罪
    者，應諭知無罪之判決，刑事訴訟法第一百五十四條、第三百零一條第一項分別
    定有明文。次按認定不利於被告之事實，須依積極證據，苟積極證據不足為不利
    於被告事實之認定，即應為有利於被告之認定，更不必有何有利之證據；告訴人
    之指訴，係以使被告受刑事訴追為目的，是其陳述是否與事實相符，仍應調查其
    他證據以資審認，最高法院分別著有三十年上字第八一六號及五十二年臺上字第
    一三○○號判例足資參照。
三、訊據被告丁○○、乙○○固坦認確有於八十九年一、二月間與自訴人甲○○及丙○○共同集資，設立位於高雄市苓雅區○○○路二十二號「最美人企業行」，於
    八十九年十一月間結束該企業行之經營，並於結束營業時，上開電視機九台及冷
    氣機五台確有贈與上址房東，又於該企業行營運期間確有僱用工讀生一名，共計
    支付薪資一萬四千元，且薪資係自該企業行之共同財產支出之事實不諱，惟堅決
    否認有何上揭犯行，均辯稱：上開電視機九台及冷氣機五台係於該企業行成立時
    ，上線康薈公司之母公司康蓓國際行銷股份有限公司（下稱康蓓公司）提供使用
    的，但並未贈與最美人企業行，僅係康蓓公司提供予下線加盟店使用而已，於康
    薈公司及最美人企業行結束經營時，上址房東向伊等反應可否將上開物品留給他
    ，經伊等向康蓓公司反應後，由康蓓公司同意贈與，並非伊等自行贈與上址房東
    ，又伊等僱用工讀生係於企業行擔任接聽電話、看店面及接待之事，並非係處理
    伊等個人之事務等語。經查：
  (一)被告丁○○及乙○○確有於八十九年一、二月間與自訴人甲○○及丙○○共同集
    資，設立位於高雄市苓雅區○○○路二十二號「最美人企業行」，於八十九年十
    一月間結束該企業行之經營，並於結束營業時，上開電視機九台及冷氣機五台確
    有贈與上址房東，又於該企業行營運期間確有僱用工讀生一名，共計支付薪資一
    萬四千元，且薪資係自該企業行之共同財產支出之事實，業據被告等供承不諱，
    核與自訴人指述之情節大致相符。是此部分事實，應堪採信。
  (二)據證人即康蓓公司財務經理洪鶴文證述：康薈公司是傳銷健康食品及保養品，康
    蓓公司是經營電視購物，康薈公司為康蓓公司之子公司，而最美人企業行係康薈
    公司之下線加盟店，上址房屋係原為康蓓公司承租，於最美人企業行成立時轉為
    最美人企業行承租，而由康蓓公司將原有之相關設備器材提供予最美人企業行使
    用，但並非贈與最美人企業行，嗣後因康薈公司結束營運，最美人企業行亦無法
    經營而結束時，被告等有通知康蓓公司如何處理系爭物品，因康蓓公司在台北，
    搬運不便，且亦無地方可供存放，所以公司決定將東西留給房東，以解決加盟店
    因提早解除租約之押租金問題，當時此種情形之加盟店有五、六家等語，並自訴
    人甲○○陳稱：上址確原為康蓓公司承租，後轉為最美人企業行承租，康蓓公司
    為康薈公司之母公司等語，且有康蓓公司所出具之聲明書乙紙附卷可稽。準此，
    在最美人企業行成立時，康蓓公司所提供之電視機九台及冷氣機五台，僅係由康
    蓓公司提供加盟店使用，並未贈與最美人企業行，而於康薈公司及最美人企業行
    結束營運時，由康蓓公司同意將上開物品贈與上址房東之事實，應堪認定。是被
    告等所辯：上開物品並非贈與最美人企業行，且係經康蓓公司同意將之贈與上址
    房東等語，尚與事實相符，堪予採信。是尚不得僅憑自訴人之指訴，在無其他證
    據可資佐證之情形下，遽認被告等確有上開侵占之犯行。
  (三)自訴人甲○○陳稱：上址店內係提供從事傳銷康薈公司產品之人聚集及休閒交流
    的地方，平常均有排定值班表，由下線之人負責接聽電話、接待及打掃之工作，
    而該工讀生確係由被告等以最美人企業行之名義登報應徵，但被告等曾告訴伊是
    應徵來處理其等之事務，伊確見該名工讀生在上址該店，但均坐在那裡沒做什麼
    事，或與下線人員聊天，而據伊所知該名工讀生與被告等並無任何親屬或特殊關
    係等語；並被告等辯稱：店內平常雖均有排定值班表，由下線之人負責接聽電話
    、接待之工作，然因無任何強制性，且下線雖可因此獲得客戶以○八○免付費電
    話詢問之公司客戶名單，但因下線事後覺得以此方式所得業績效果不佳，故無法
    確實執行所謂值班制度，始由伊等僱用工讀生以為看店門、接聽電話及接待等工
    作等語；復證人即下線傳銷人員李金龍於本院審理時證述：上址最美人企業行係
    從事傳銷之人聚集的地方，故伊每天都會到上址店內，伊見該名工讀生係在做接
    電話、看店面及接待之類的瑣事等語，且證人即下線傳銷人員徐鳳嘉於本院審理
    時證稱：伊亦為從事傳銷之人，所以有至上址店內，平常店內均有排定值班表，
    由下線之人負責接聽電話、接待及清潔等工作，並無任何酬勞，亦無強制性，但
    可因此獲得公司之客戶名單，該值班均有確實執行，如值班時無法到店內，亦會
    請他人代班，伊確見該工讀生在店內，做接聽電話及接待客戶介紹產品之工作等
    語。綜上，足見該名工讀生確係由被告等以最美人企業行名義登報、應徵，且均
    在上址最美人企業行店內工作，從事接聽電話、接待客戶介紹產品等事務，並非
    被告等以個人名義所僱用，為被告等處理私人事務甚明。被告所辯上情，核與事
    實相符，堪信為真實，是被告等以合夥財產支應該工讀生之薪資，其等所為尚與
    刑法第三百三十五條第一項及第三百四十二條之構成要件有間。
四、綜上所述，上開電視機九台及冷氣機五台等物，康蓓公司並未贈與最美人企業行
    ，且係經康蓓公司同意將之贈與上址房東，又被告等係以最美人企業行之名義僱
    用該名工讀生，從事店內接聽電話、接待客戶介紹產品等事務，並非係處理被告
    等個人之事務。從而，被告丁○○及乙○○所為即與刑法第三百三十五條第一項
    之侵占罪及第三百四十二條背信罪之犯罪構成要件不合。此外，復查無其他積極
    證據足認被告等確有自訴人所指之犯行，揆諸前揭說明，不能證明被告犯罪，依
    法應諭知無罪之判決。
據上論斷，應依刑事訴訟法第三百四十三條、第三百零一條第一項，判決如主文。
中      華      民      國        九十    年      四    月      十八    日
                                  臺灣高雄地方法院刑事第六庭
        法  官  洪榮家
右正本證明與原本無異。
如不服本判決，應於判決送達後十日內，向本院提出上訴狀。
                                      書記官  曾定家
中      華      民      國        九十    年      四    月      十八    日


司法院資訊處製作；財團法人民間司法改革基金會備份。
